【裁判字號】    97,軍上,32
【裁判日期】    970813
【裁判案由】    貪污治罪條例等
【裁判全文】
臺灣高等法院刑事判決                  97年度軍上字第32號
上  訴  人
即  被  告  甲○○
選任辯護人  蘇漢祥律師
上列上訴人因貪污治罪條例等案件，不服國防部高等軍事法院97
年度上更二字第001號，中華民國97年5月23日第二審判決（起訴
案號：國防部北部地方軍事法院檢察署95年偵字第70號），提起
上訴，本院判決如下：
    主  文
上訴駁回。
    理  由
一、按軍事審判法第181條第5項規定，被告不服高等軍事法院宣
    告有期徒刑之上訴判決者，得以判決違背法令為理由，向高
    等法院提起上訴。是以不服高等軍事法院有期徒刑判決而向
    高等法院提出上訴者，非以原判決違背法令為理由者不得為
    之，此為上訴之法定要件。如果上訴理由狀並未依據卷內訴
    訟資料，具體指摘原判決不適用何種法則或如何適用不當，
    或所指摘原判決違法情事，顯與法律規定得為第三審上訴理
    由之違法情形，不相適合時，均應認其上訴為違背法律上之
    程式，予以駁回。此觀諸軍事審判法第179條、刑事訴訟法
    第395條前段之規定至明。
二、本件被告上訴意旨略以：(一)依國防部頒布之國軍官兵溢領薪
    餉與各項加給收（追）徵，應行注意事項有關規定及令函解
    釋，本件溢領款須於三個月內繳回，被告是自94年11月23日
    辦理次月薪餉時發現案外人陳進財溢領，以該日為起算點三
    個月截止日是95年2月22日，如果未以三個月為繳納期間，
    反以本繳款期限定為95年2月22日，而被告於95年2月15日繳
    回，顯無逾期。(二)原判決認定陳進財依通知於94年12月7日
    如數將溢領款新台幣（下同）56396元匯入潘建勳中尉之郵
    政儲金帳戶內，潘建勳乃於94年12月19日提領57000元交予
    被告，詎被告收受該筆款項後，於94年12月23日即因缺錢而
    將該56396元侵吞入己，供己花用。就原判決所述，被告侵
    占之時間點應為94年12月23日，何以認定該時間點為犯罪時
    間？如以潘建勳交付被告之時間點為犯罪時點，應為94年12
    月19日，而非94年12月23日，原判決理由就其認定犯罪時點
    為94年12月23日，無隻字片語加以說明，顯有事實與理由矛
    盾之違法，且原判決就被告有侵占之主觀犯意，並未提出其
    證明之方法及理由，其判決當然為違背法令。(三)被告之學歷
    僅國立陸軍高級中學畢業，因一時失察疏忽致未及時將該溢
    領款繳回，金額為56396元，僅超過貪污治罪條例第12條得
    減輕其刑之5萬元之標準6396元，原判決未依刑法第57條審
    酌被告犯罪之情狀，而被告犯罪情狀顯可憫恕，原判決未依
    刑法第59條之規定酌減其刑，均有未當，為此提起上訴等語
    。
三、查繳回溢領款固有國防部上開注意事項所述之三個月期限，
    惟此係指經辦人員應於該期限內追回溢領款，如在此期限內
    已追回，承辦人應於收繳當日17時前解繳主計部門，並由主
    計部門於3日內解繳轄補國軍財務單位，業據原判決引用國
    防部相關規定於判決理由中論敘綦詳，被告辯稱其繳款期限
    為95年2月22日，其已於95年2月15日繳回該款，並無逾期云
    云，顯無可採；被告雖係於94年12月19日收受潘建勳交付之
    56396元，惟其係於94年12月23日將其中50000元存入其所有
    第一商業銀行帳戶內。軍方宜蘭財務組於94年12月23日及95
    年1月4日分別函催被告服役單位儘速完成陳進財溢領薪給之
    追繳銷帳作業，被告分別於95年1月4日及9日收辦該公文，
    竟在簽辦公文上虛偽記載「職以電話通知陳進財，預定於95
    年1月5日追繳完畢」、「職已電話通知個人（陳進財），於
    95年1月15日繳交至宜蘭財務組」，隱瞞該款早已於94年12
    月19日收受之事實，被告有侵占該款之犯意甚為彰明，原判
    決並無無證據足以證明犯意之違法。被告將溢收款存入自己
    銀行帳戶內，而未於當日解繳主計單位，原判決認定被告侵
    占時點為94年12月23日，自屬信而有徵，並無理由與事實矛
    盾之違法可言。原判決審酌被告僅因一己之私，恣意侵占持
    有之非公用私有財物，期間多次經財務官同仁詢問，均置之
    不理，並偽稱陳進財尚未繳交，復於簽辦公文中偽造文書，
    被告於審理時一再飾詞否認犯罪，態度不佳，認被告所為情
    難憫恕，被告所為不宜依刑法第59條規定酌減其刑。經核量
    刑為法院職權之行使，原判決量刑並未逾越法定刑度，自難
    遽以指摘原判決不當。
四、綜上，原審已依審理所得取捨證據，認定事實及適用法律，
    並於判決中詳加說明理由，而量刑屬事實審之職權，本件無
    逾越法定刑度或濫用權限之情形，自不得任意指為違法。原
    判決查無足以影響判決結果之違背法令情形存在，上訴人上
    訴，逕指原判決違背法令，提起上訴第三審，難認有據，應
    該駁回。
據上論斷，應依軍事審判法第179條、刑事訴訟法第395條前段，
判決如主文。
中    華    民    國    97    年    8     月    13    日
            刑事第十二庭  審判長法  官  蔡永昌
                                法  官  蘇素娥
                                法  官  陳榮和
以上正本證明與原本無異。
不得上訴
                                書記官  林吟玲
中    華    民    國    97    年    8     月    13    日


司法院資訊處製作；財團法人民間司法改革基金會備份。
